【裁判字號】    95,台上,4343
【裁判日期】    950810
【裁判案由】    違反毒品危害防制條例
【裁判全文】
最高法院刑事判決            九十五年度台上字第四三四三號
    上  訴  人  甲○○
                        在押.
    選任辯護人  舒建中律師
上列上訴人因違反毒品危害防制條例案件，不服台灣高等法院中
華民國九十五年五月二十六日第二審更審判決（九十五年度上重
更(一)字第一五號，起訴案號：台灣台北地方法院檢察署九十四年
度偵字第一六四二、七二０三號），提起上訴，本院判決如下：
    主  文
原判決撤銷，發回台灣高等法院。
    理  由
本件原判決認定：上訴人甲○○綽號「阿偉」，為香港籍人士，
明知海洛因為毒品危害防制條例規定之第一級毒品，且為行政院
依懲治走私條例第二條第四項公告之「管制物品及其數額」甲類
第四款管制進出口物品，不得違法進口、運輸，竟與真實姓名、
年籍不詳，綽號「阿勝」之香港籍成年男子（下稱「阿勝」）基
於犯意之聯絡與行為分擔，利用自國外空運海鮮來台可快速通關
之特性，自緬甸仰光市經泰國曼谷市，空運進口活螃蟹，而以在
其包裝之保麗龍盒夾藏海洛因方式，運輸海洛因來台。渠等為確
定航空貨運管道運輸毒品之安全性，先於民國九十四年一月七日
、八日，自同一地點，試行託運螃蟹二次，待安全考量無虞後，
遂於同年月十五日，繼續透過中華航空股份有限公司ＣＩ六九六
次班機，自緬甸仰光市經泰國曼谷市，以空運進口螃蟹名義，託
運內藏海洛因來台（提貨單號碼：00000000000 ）。嗣於同日晚
間十時許，該批總計十五箱保麗龍包裝之螃蟹運抵桃園中正國際
機場，經海關及調查員自該批螃蟹中，查獲有九箱內夾帶壓製成
長條狀之海洛因磚一百五十六塊（淨重六八二九．五三公克，純
質淨重二六六四．八八公克）後，上訴人因委託報關行代為報關
不遂，警覺犯行已曝光，乃不敢出面領貨，並將所使用供上開犯
罪用之0000000000號行動電話（該門號行動電話之晶
片卡為「阿勝」提供，電話機殼則為上訴人所有）關機。調查員
迨至同年月十八日上午，因仍不見上訴人出面領貨，即於同日下
午二時許至台北市○○區○○街附近，以逕行拘提方式，將上訴
人拘提到案，而查獲上情。並扣得上開海洛因磚一百五十六塊、
用以包裝海洛因之保麗龍箱九個、供聯絡運輸海洛因之0000
000000號行動電話一支、海洛因外包裝之鋁箔紙及塑膠袋
（重六一三０．八公克）等情。因而撤銷第一審關於運輸第一級
毒品部分之判決，改判仍依想像競合犯從一重論處上訴人共同運
輸第一級毒品（判處無期徒刑、褫奪公權終身）罪刑，固非無見
。
惟查：(一)、科刑之判決書，須將所認定之事實於事實欄內詳為記
載，然後於理由內說明其所憑之依據及認定之理由，使事實與理
由兩相一致，方為適法。如事實欄已記載之事項，理由內未加說
明，即為判決理由未備，其判決當然為違背法令。原判決於事實
欄記載：「……嗣同日（即九十四年一月十五日）晚間十時許，
該批貨物總計十五箱保麗龍海鮮運抵桃園中正國際機場，經海關
及調查員查獲該批貨物其中九箱實際夾帶壓製成長條狀之第一級
毒品海洛因磚一百五十六塊……後，而甲○○委託報關行代為報
關，警覺犯行曝光，不敢出面領貨……」等情，但對上訴人如何
之有委託報關行代為報關未遂，乃警覺犯行曝光，而不敢出面領
貨乙節，理由內卻未說明其所憑之依據，已嫌理由不備。(二)、毒
品危害防制條例第十九條第一項前段規定，犯該條例第四條至第
九條、第十二條、第十三條或第十四條第一項、第二項之罪者，
其供犯罪所用或因犯罪所得之財物，均沒收之。雖採義務沒收主
義，惟該條文並未特別規定「不問屬於犯人與否，沒收之」，是
「其供犯罪所用或因犯罪所得之財物」仍應適用刑法第三十八條
第三項前段，以屬於犯人所有者為限，始應予沒收。原判決主文
宣告「扣案……行動電話（內裝門號0000000000號晶
片卡）壹支……均沒收之」，理由內復敘明：「扣案之0000
000000號行動電話晶片卡一枚，依被告所供係『阿勝』原
先準備替其在台灣接貨之『黃先生』所交付，擬供『阿勝』與被
告聯絡之用，且『阿勝』於九十四年一月十三、十四日左右曾電
告被告將0000000000號電話開機以備聯絡……足證該
0000000000號電話晶片為共犯『阿勝』所有」、「扣
案門號0000000000號行動電話，該晶片一枚係共犯『
阿勝』所有……供聯絡運輸毒品所用之物，亦應依同條例第十九
條第一項之規定宣告沒收」云云（見原判決第六頁第六列至第十
二列、第七頁第十八列至第二十一列），但依上訴人所供，扣案
之門號0000000000號行動電話晶片卡一枚既係「黃先
生」所交付，俾供其與「阿勝」聯絡之用，能否僅憑「阿勝」曾
電告其將該門號之行動電話開機以備聯絡，即遽認該行動電話晶
片卡係「阿勝」所提供且屬其所有？況縱認該行動電話晶片卡確
為「阿勝」所提供，但能否因此即認該門號之晶片卡係屬其所有
？抑其僅係向電信公司租用，其所有權仍屬出租該門號晶片卡之
電信公司？亦值進一步詳酌。實情為何？攸關該行動電話晶片卡
應否依前揭規定宣告沒收，關涉法律之適用，自應詳予查明，原
審未予根究明白，遽行宣告沒收，亦有未當。以上，或係上訴意
旨所指摘，或為本院得依職權調查之事項，案關重典，認仍應發
回更審，期臻翔適。
據上論結，應依刑事訴訟法第三百九十七條、第四百零一條，判
決如主文。
中    華    民    國  九十五  年    八    月    十    日
                      最高法院刑事第十一庭
                          審判長法官  謝  俊  雄
                                法官  陳  世  雄
                                法官  魏  新  和
                                法官  吳  信  銘
                                法官  徐  文  亮
      本件正本證明與原本無異
                                      書  記  官
中    華    民    國  九十五  年    八    月   十六   日
                                                  Ａ


司法院資訊處製作；財團法人民間司法改革基金會備份。
